臺灣高等法院臺南分院民事裁定　　　　　96年度破抗字第29號
抗　告　人　甲○○
上列抗告人因聲請宣告破產事件，對於中華民國96年7月31日台
灣台南地方法院（96年度破字第41號）所為裁定提起抗告，本院
裁定如下：
    主    文
抗告駁回。
抗告程序費用由抗告人負擔。
    理    由
一、抗告意旨略以：本件抗告人負有新台幣（下同）4,826,325
    元債務，現有資產400,000元及每月薪資56,144元，並業已
    提出債權人清冊及財產狀況說明書，是所負債務顯已超過現
    有資產甚多，實已不足清償債務，且抗告人已停止支付，顯
    已符合破產宣告之形式要件而有宣告破產之原因。又抗告人
    現有資產400,000元得以構成破產財團，並可供支付破產財
    團費用及財團債務，顯見本件有破產宣告之實益及必要。又
    抗告人在一般及債務協商機制無法清償之情況下，仍積極尋
    求破產程序使其債務得獲清償，可見抗告人並非要藉破產程
    序逃避清償責任。是以，原裁定認事用法顯有違誤，爰請求
    廢棄原裁定，宣告抗告人破產云云。
二、按破產，對債務人不能清償債務者宣告之，破產法第57條定
    有明文。所謂債務人不能清償其債務，係指債務人之財產狀
    態，對於一般金錢債務長久的不能支付而言。債務人能否支
    付，不能僅以債務人之現實財產為標準，必待動員其信用、
    勞力等力量，仍屬資力不足清償債務時，始足當之。本件經
    查，抗告人主張本件積欠之債務共計4,826,325元，業據其
    提出財產狀況說明暨債權人、債務人名冊1份為證（見原審
    卷第10、11頁），並經原審向其名冊所列之債權人台灣美國
    運通國際股份有限公司、京城商業銀行、台北國際商業銀行
    、陽信商業銀行、聯邦商業銀行、國泰世華商業銀行、玉山
    商業銀行、台灣新光商業銀行、合作金庫商業銀行、台北富
    邦商業行、中國信託商業銀行、大眾商業銀行、萬泰商業銀
    行、台灣土地銀行、台新國際商業銀行等函查無訛（見原審
    卷第88~171頁），固堪信為真實。又抗告人固主張伊尚有資
    產400,000元及每月薪資56,144元，所負債務顯已超過現有
    資產甚多，實已不足清償債務云云；惟查，抗告人之上開債
    務總額雖顯有超過其現實資產，一時固無法清償其全部債務
    ，然抗告人任職台南縣消防局，每月薪資56,144元，有抗告
    人提出之薪資明細表1件在卷可稽（見原審卷第12頁），並
    經向財政部台灣省南區國稅局調取抗告人之綜合所得稅各類
    所得資料清單查證屬實（見原審卷第82頁）。且抗告人之配
    偶謝月喜並有房屋1棟、土地2筆及汽車1部等財產，有稅務
    電子閘門財產所得調件明細表在卷可參（見原審卷第56頁）
    。再者，抗告人之長女黃慧婷（民國71年生）、次女黃儀茹
    （民國73年生）及長男黃冠憲（民國74年生）均已成年（見
    原審卷第16頁），且均已在工作而有薪資收入，亦經向財政
    部台灣省南區國稅局調取其等之綜合所得稅各類所得資料清
    單查證明確（見原審卷第84~86頁）。是以，抗告人之子女
    非但無須抗告人扶養負擔其生計，且均可協助家計。是依抗
    告人個人薪資及家庭收入狀況，目前應具有清償能力。況且
    ，抗告人現任職台南縣消防局，收入穩定，並有年終獎金，
    95 年度之總收入高達1,083,252元（見原審卷第82頁），抗
    告人係52歲（民國44年生），正值壯年，距公務人員之強制
    退休年齡60歲，尚有工作近8年以上之收入，將來屆齡退休
    尚有退休金等可得。是評估前述抗告人之年紀、工作能力、
    職業、收入、信用、財產及家庭狀況，尚難認抗告人已無清
    償債務之能力，是揆諸前揭說明，抗告人聲請宣告破產，殊
    有未合。至抗告人是否不能經由一般債務協商機制償還債務
    ，原非宣告破產所應審酌之事項。又本件債權人台北富邦商
    業銀行股份有限公司、陽信商業銀行股份有限公司、永豐商
    業銀行股份有限公司、聯邦商業銀行股份有限公司、玉山銀
    行、京城商業銀行股份有限公司、國泰世華商業銀行股份有
    限公司、台灣新光商業銀行股份有限公司、合作金庫商業銀
    行股份有限公司等不同意抗告人宣告破產，並已表示願意經
    由債務協商機制，提供抗告人償還債務之機會及處理方式（
    見原審卷第88、98頁），抗告人主張債務無法經由債務協商
    機制償還，非依破產制度不能解決云云，並無足採。從而，
    原裁定駁回抗告人所為宣告破產之聲請，經核並無不合。抗
    告意旨猶執陳詞指摘原裁定不當，求予廢棄，為無理由，應
    予駁回。
三、據上論結，本件抗告為無理由，依破產法第5條，民事訴訟
    法第495條之1第1項、449條第1項、第95條、第78條，裁定
    如主文。
中　　華　　民　　國　　96　　年　　8 　　月　　31　　日
                  民事第三庭  審判長法　官   陳光秀
                                    法　官   李文賢
                                    法　官   莊俊華
上為正本係照原本作成。
如不服本裁定，僅得於收受本裁定正本送達後10日內以適用法規
顯有錯誤為理由，向本院提出再抗告狀（須附繕本）依法應繳納
抗告費新台幣1千元，並委任律師為訴訟代理人，經本院許可後
始可再抗告於最高法院。
中　　華　　民　　國　　96　　年　　8 　　月　　31　　日
                                    書記官   吳銘添
【附記】
民事訴訟法第495條之1第2項準用同法第466條之1第1、2項規定
：
(1)對於第二審判決上訴，上訴人應委任律師為訴訟代理人。但上
  訴人或其法定代理人具有律師資格者，不在此限。
(2)上訴人之配偶、三親等內之血親、二親等內之姻親，或上訴人
  為法人、中央或地方機關時，其所屬專任人員具有律師資格並
  經法院認為適當者，亦得為第三審訴訟代理人。
民事訴訟法第466條之2：
  上訴人無資力委任訴訟代理人者，得依訴訟救助之規定，聲請
  第三審法院為之選任律師為其訴訟代理人。
